臺灣高等法院民事判決
110年度上易字第1112號
上  訴  人  梁崇民  
被  上訴人  周佩玟  
訴訟代理人  陳逸帆律師
上列當事人間請求損害賠償事件，上訴人對於中華民國110年9月
29日臺灣新北地方法院110年度訴字第230號第一審判決，提起上
訴，本院於111年4月12日言詞辯論終結，判決如下：
    主      文
上訴駁回。
第二審訴訟費用由上訴人負擔。
    事實及理由
一、按第二審程序，當事人不得提出新攻擊或防禦方法。但對於
    在第一審已提出之攻擊或防禦方法為補充，不在此限，民事
    訴訟法第447條第1項第3款定有明文。查上訴人於原審僅主
    張被上訴人受輔仁大學學校財團法人輔仁大學(下稱輔仁大
    學)人事室之教唆，故意刪除其在輔仁大學新聞傳播學系於
    民國105學年度課程網頁，且未於新聞系教師評審委員會（
    下稱教評會）開會前通知其到場陳述意見，違反保護他人之
    法律等情，嗣其於本院審理時，另主張被上訴人：㈠未執行
    法定程序，違反舊教師法第14條第4項、新教師法第22條規
    定，致伊終身不得從事教職、㈡未經法定調查程序即不通知
    伊上課、開會，剝奪伊之授課權及工作權、㈢伊為正教授，
    無須接受評鑑，被上訴人卻通知伊接受評鑑，致伊須準備大
    量資料、㈣不發給伊年度獎金而請求損害賠償等語(本院卷48
    、152頁)，核屬對同一基礎事實為補充攻擊或防禦方法，依
    上開規定，應予准許。
二、上訴人主張：輔仁大學人事室於106年1月24日明知不法，未
    召開性別平等委員會（下稱性平會）調查，性平會組織不合
    法、缺乏性別平等意識、欠缺專業、未調查且未通知伊陳述
    意見，未召開一、二、三級教評會決議、三級教評會組織不
    合法，並於決議停聘後始讓伊之律師進場。輔仁大學故意以
    登載不實公文和偽造變造之5個附件，恐嚇伊已提報教育部
    解聘，意圖迫使伊離職。嗣於同年2月農曆年後開學，人事
    室發現恐嚇未奏效，教唆新聞系秘書即被上訴人直接刪除伊
    之網頁課程，並虛構同年2月13日新聞系教評會停聘案（伊
    為全人教育中心專任教授-代表全人教育中心出席校級教評
    會），依據行政程序法第36條、第39條、性別平等教育法第
    25條，輔仁大學教評會無論系、院或校級開會前，應通知當
    事人陳述意見，但被上訴人違反保護他人法律，在會議前未
    通知伊陳述意見；未執行法定程序，違反舊教師法第14條第
    4項、新教師法第22條規定，致伊終身不得從事教職；未經
    法定調查程序即不通知伊上課、開會，剝奪伊之授課權及工
    作權；伊為正教授，無須接受評鑑，被上訴人卻通知伊接受
    評鑑，致伊須準備大量資料；不發給伊年度獎金，故意違失
    ，對國家利益、學術研究、人格權、工作權、講學權、生存
    權、教授地位、名譽榮耀、才華潛能等造成萬劫不復之損害
    ，爰依民法第184條第1項前、後段、第2項（擇一請求)、第
    195條第1項前段規定，請求被上訴人應賠償伊慰撫金新臺幣
    （下同）10萬元，並自起訴狀繕本送達翌日起加計法定遲延
    利息（原審判決上訴人敗訴，上訴人聲明不服，提起上訴，
    另對原審判決敗訴之49萬9,000元本息未上訴，此部分下不
    贅述）。其上訴聲明：㈠原判決關於駁回上訴人下開第二項
    之訴部分廢棄。㈡上開廢棄部分，被上訴人應給付伊10萬元
    ，及自起訴狀繕本送達翌日起至清償日止，按年息5％計算之
    利息。
三、被上訴人則以：管理、維護輔仁大學網頁及其所載學生課程
    網頁非伊權限範圍，伊於106年2月間未刪除上訴人之授課網
    頁。上訴人迄今未舉證證明係伊刪除網頁，其主張顯不實。
    退步言，縱認上述侵權行為屬實，上訴人遲至110年1月始提
    出本件訴訟，其請求權已罹於2年時效等語，資為抗辯。其
    答辯聲明：上訴駁回。
四、兩造不爭執事項：
　　上訴人原為輔仁大學教師，因輔仁大學於105年10月間先後
    接獲該校2位學生通報其疑似性騷擾行為後進行校安通報，
　　提經105年10月25日學校性平會決議受理，並組成調查小組
    為調查報告，及提經106年1月17日輔仁大學性平會決議，認
    上訴人之行為已達性騷擾情節重大，依斯時教師法第14條第
    1項第9款及第4項規定決議予以解聘，於上訴人解聘尚未生
    效前，移送該校教評會予以停聘，經輔仁大學以106年1月20
    日輔性平字第1060001459號函知上訴人，輔仁大學性平會決
    議將其解聘，及解聘尚未生效前，移送該校教評會予以停聘
    。輔仁大學以106年1月24日輔校人字第1060001710號函將上
    開決議結果報請教育部核准，並副本告知上訴人。嗣經106
    年6月5日輔仁大學教師解聘停聘不續聘專案審議小組決議，
    同意輔仁大學依教師法第14條第1項第9款經學校性平會調查
    確認有性騷擾或性霸凌行為，且情節重大之規定解聘上訴人
    ，且終身不得被聘任為教師，解聘生效日期以該校書面通知
    送達上訴人次日生效後，教育部於106年6月13日以臺教人㈢
    字第1060084102號函復輔仁大學，同意照辦，並請輔仁大學
    依不適任教育人員之通報與資訊蒐集及查詢辦法第3條規定
    ，於完成送達程序後，檢送教師個人資料、送達文件及相關
    佐證文件影本，函送輔仁大學辦理不適任教師人員通報事宜
    ，輔仁大學以106年6月16日輔校人字第1060013250號函知上
    訴人，自該函送達之次日生效，上訴人不服解聘處分，依序
    提起訴願、行政訴訟，經行政院108年1月25日院臺訴字第10
    80162972號（下稱第1080162972號）訴願決定駁回，上訴人
    提起行政訴訟，經臺灣臺北高等行政法院於109年1月2日以1
    08年度訴字第370號判決駁回(案經最高行政法院109年度上
    字第243號事件審理中，尚未確定)，有上開判決可參，堪信
    為真實(原審卷51至78頁、486至487頁)。
五、上訴人主張被上訴人斯時擔任輔仁大學新聞傳播學系秘書，
    明知性平會、教評會決議違法，竟不通知上訴人上課與開會
    、不給付年終獎金、刪除上訴人於105學年度課程網頁及記
    載解聘一事，並要求上訴人接受評鑑，致上訴人工作權及人
    格權等受損而請求被上訴人損害賠償等語，為被上訴人否認
    ，並以前詞置辯。經查：
　㈠按因故意或過失，不法侵害他人之權利者，負損害賠償責任
    。違反保護他人法律，致生損害賠償者，負賠償責任，民法
    第184條第1項前段、第2項定有明文。復按主張侵權行為損
    害賠償請求權之人，對於侵權行為之成立要件應負舉證責任
    ；侵權行為損害賠償責任，須以行為人之不法行為與被害人
    所受損害間具有相當因果關係為其成立要件。所謂相當因果
    關係，係指依經驗法則，綜合行為當時所存在之一切事實，
    為客觀之事後審查，認為在一般情形上，有此環境，有此行
    為之同一條件，均發生同一之結果者，則該條件即為發生結
    果之相當條件，行為與結果即有相當之因果關係（最高法院
    110年度台上字第61號判決意旨參照）。次按當事人主張有
    利於己之事實者，就其事實有舉證之責任，民事訴訟法第27
    7條前段定有明文。即民事訴訟如係由上訴人主張權利者，
    應先由上訴人負舉證之責，若上訴人先不能舉證，以證實自
    己主張之事實為真實，則被上訴人就其抗辯事實即令不能舉
    證，或其所舉證據尚有疵累，亦應駁回上訴人之請求。
　⒈上訴人主張被上訴人逕行召開停聘會議，違反教師法第14條
    及教師施行法實行細則第16條規定，屬民法第184條第2項所
    定保護他人之法律，故構成侵權行為云云，惟被上訴人自85
    年間任職輔仁大學新聞傳播學系之秘書迄今，為兩造所不爭
    執，參酌輔仁大學110年5月14日輔校秘字第1100009106號函
    覆(下稱系爭函覆)原審稱：附件二業務職掌表所載有關人事
    業務部分，皆為教評會審議之事項，新聞傳播學系僅編制組
    員一人，教評會開會之通知事宜由秘書負責。周員（指被上
    訴人）擔任本校新聞傳播學系之秘書，該系於106年2月間接
    獲人事室函請該系教評會辦理梁師（指上訴人，下同）停聘
    審議事宜，周員依其權責發送開會通知。又對教師有關停聘
    之審議應經系、院、校三級教評會審議，並以最後層級即校
    教評會決定最後決議內容，系教評會之審議僅屬內部單位討
    論，且上級教評會審議下級教評會決議教師停聘等案件，具
    有內部監督性質，糾正下級教評會認事用法之功能，嗣校教
    評會召開時，業有事先通知梁師到場陳述意見，且梁師確實
    有到場陳述意見，其正當程序已被保障等語(原審卷223至22
    4頁)，可知被上訴人僅係負責發送開會通知，至於是否召開
    系教評會，係憑輔仁大學人事室之函文辦理。被上訴人僅從
    事秘書職務，既無權限決定是否召開系教評會，亦非參與會
    議決議之委員，則無論該系教評會之決議內容是否不利於上
    訴人，實與被上訴人無關。
　⒉上訴人主張之上開事實均係發生於教師法108年6月5日修正公
    布前，自應依修正前教師法判斷，而修正前教師法第14條第
    4項規定：「教師涉有第1項第8款或第9款情形者，服務學校
    應於知悉之日起一個月內經教師評審委員會審議通過後予以
    停聘，並靜候調查。經調查屬實者，由服務學校報主管教育
    行政機關核准後，予以解聘。」係規定教師解聘事由及解聘
    程序，服務學校（此指輔仁大學）有義務於知悉之日起一個
    月內，將涉及性平事件送請教評會審議，並非規範被上訴人
    負有此義務，是上訴人主張被上訴人違反上開條文、新教師
    法第22條規定致其終身不得從事教職，構成侵權行為云云，
    於法無據。
　⒊上訴人主張輔仁大學性平會未經教評會核准即逕行決議將其
    解聘，程序不合法云云，惟無論輔仁大學性平會之解聘程序
    是否合法，均與被上訴人無關。上訴人指摘輔仁大學性平會
    程序不合法，而主張被上訴人應負侵權行為責任云云，殊無
    可採。
　⒋上訴人主張被上訴人不通知其上課，惡意將其授課資訊網站
    刪除，並於網站上虛構其遭解聘情事云云，惟系爭函覆稱：
    本校新聞傳播學系自86年起編制組員一人，綜理該系行政、
    課程、學務、人事、一般庶務等工作，依該系所提供其業務
    職掌表，有關該系課程係由教務處課務組統一管理公告於學
    校網頁給學生選課。就本案而言，105學年度梁師為新聞傳
    播學系與本校全人教育課程中心合聘教師，其課程多為本校
    全人教育課程中心通識課程，新聞傳播學系僅有一堂，新聞
    傳播學系無權責處理全人教育課程中心開課事宜（見原審卷
    223至224頁）；另輔仁大學111年1月24日輔校教二字第1110
    001665號函覆本院稱：教務處係依本校平等委員會106年1月
    20日輔性平字第1060001461號函意旨，即「梁師逕為解聘並
    停止梁師105學年度第2學期以後之授課」，教務處依函停止
    梁師授課，故教務系統於106年2月開學前，當學期課程資料
    已無課程設定由梁師授課等語(本院卷69頁)，是輔仁大學教
    務處依該校111年1月24日輔校教二字第1110001665號函文意
    旨，停止上訴人之授課資料，此部分亦難認與被上訴人有關
    。換言之，是否停止上訴人授課及刪除網頁上上訴人授課資
    料，顯非新聞傳播學系之秘書即被上訴人所能決定。被上訴
    人雖任職新聞傳播學系之秘書，然其無權限決定停止上訴人
    之授課，亦無權限可管理學校課程網頁，上訴人無法提出證
    據以證明其授課資料係由被上訴人所刪除，則其主張被上訴
    人故意刪除其授課資料云云，缺乏證據佐證，難予採信。
　⒌至於上訴人主張被上訴人在網站上記載其遭解聘、不通知開
    會資訊、剝奪其授課權及工作權、不發放年度獎金、要求其
    準備資料接受評鑑云云，然被上訴人僅擔任秘書工作，業如
    前述，是否有上開權限足以剝奪被上訴人之授課權、工作權
    、決定發放年度獎金等等，均未見上訴人提出證據以實其說
    ，其上開主張，即非可取。
　㈡按因侵權行為所生之損害賠償請求權，自請求權人知有損害
    及賠償義務人時起，2年間不行使而消滅。自有侵權行為時
    起，逾10年者亦同。又時效完成後，債務人得拒絕給付，民
    法第197條第1項及第144條第1項分別定有明文。而所謂知有
    損害及賠償義務人時起，係指應自請求權人實際知悉損害及
    賠償義務人時起算。查上訴人於原審自承：其於106年2月間
    知悉學校公告無其課程等語(原審卷160頁)，另輔仁大學於1
    06年1月24日以輔校人字第1060001710號函、106年6月16日
    輔校人字第1060013250號函通知上訴人前揭解聘結果（原審
    卷486至487頁），嗣上訴人不服解聘處分，提起訴願，亦經
    行政院1080162972號訴願決定駁回，其仍不服提起行政訴訟
    等情，業如前述，是上訴人於106年1月及6月即知悉解聘結
    果，及輔仁大學之課程網頁未公告其課程資訊，卻遲至110
    年1月13日始提起本件訴訟，有民事起訴狀上原審收狀日期
    戳章可參（原審卷9頁），已逾民法第197條第1項規定之2年
    請求權時效。縱認被上訴人有侵權行為，亦已罹於時效，是
    被上訴人以時效抗辯而拒絕給付，於法有據。
六、綜上所述，上訴人主張被上訴人侵害其前開各項權利，依民
    法第184條第1項前、後段、第2項、第195條第1項前段規定
    ，請求被上訴人賠償慰撫金10萬元，及自起訴狀繕本送達翌
    日起至清償日止，按年息5％計算之利息，為無理由，不應准
    許。原審就此部分為上訴人敗訴判決，核無不合，上訴意旨
    指摘原判決此部分不當，求為廢棄改判，為無理由，應駁回
    其上訴。
七、本件事證已臻明確，兩造其餘之攻擊或防禦方法及所用之證
    據，經本院斟酌後，認為均不足以影響本判決之結果，爰不
    逐一論列，附此敘明。
八、據上論結，本件上訴為無理由，依民事訴訟法第449條第1項
    、第78條，判決如主文。
中　　華　　民　　國　　111 　年　　4 　　月　　26　　日
                  民事第四庭   
                        審判長法  官  傅中樂
                              法  官  管靜怡
                              法  官　呂淑玲　　　
正本係照原本作成。
不得上訴。
中　　華　　民　　國　　111 　年　　4 　　月　　26　　日
　　　　　　　　　　　    　　書記官  黃雯琪